【裁判字號】    92,交聲,208
【裁判日期】    921029
【裁判案由】    聲明異議
【裁判全文】
臺灣嘉義地方法院交通事件裁定                    九十二年度交聲字第二八號
    原處分機關  交通部公路總局台中區監理所
    異  議  人
    即受處分人  甲○○
右列受處分人因違反道路交通管理處罰條例案件，對於原處分機關即交通部公路總局
台中區監理所中華民國九十二年七月二十九日所為之處分（中監違字第裁六○─Ｈ0
0000000號裁決書）聲明異議，本院裁定如左：
    主  文
原處分撤銷。
甲○○不罰。
    理  由
一、原處分機關略以：本案係台中縣警察局清水分局九十二年六月八日一時二十五分
    在梧棲鎮○○路查獲甲○○駕駛五Ｐ—六六０五號自小客車因「一、闖紅燈、二
    、酒後駕車酒測值零點四二ＭＧ／Ｌ超過標準值」遂以中警交字第Ｈ00000
    000號通知單當場攔檢舉發簽名收受。異議人未依指定應到案日前到案，本所
    於九十二年七月十九日以中間違字六０—Ｈ00000000號裁決書裁處罰鍰
    新臺幣四萬七千四百元整，吊扣駕駛執照十二個月並記違規點數三點；逾期則依
    裁決書處罰主文規定裁處，至於受處分人即異議人（以下稱受處分人）所執抗辯
    ，係屬事實認定問題等語。
二、本件受處分人則以：該車非其所有，伊未於裁決書所列違規時間、違規地點駕駛
    五Ｐ—六六０五號車，伊駕照亦未曾遺失，本件顯係他人冒名，原處分有誤，爰
    聲明異議，請求撤銷原裁決等語。
三、按法院受理有關交通事件，準用刑事訴訟法之規定，道路交通管理處罰條例第八
    十九條定有明文，又犯罪事實應依證據認定之，無證據不得認定犯罪事實，刑事
    訴訟法第一百五十四條第二項亦定有明文；又事實之認定，應憑證據，如未能發
    現相當證據，或證據不足以證明，自不能以推測或擬制之方法，以為裁判基礎，
    最高法院四十年台上字第八六號判例意旨可參。本件受處分人是否有於右揭時、
    地違規行為，依前揭規定意旨所示，自應憑證據認定之。
四、經查：本件違規單所載駕駛人「甲○○」於九十二年六月八日一時二十五分許，
    駕駛車號五Ｐ—六六０五號自小客車，在梧棲鎮○○路二段，為台中縣警察局清
    水分局警員舉發闖紅燈及酒後駕車酒測值零點四二ＭＧ／Ｌ超過標準值等違規，
    並掣開中警交字第Ｈ00000000號舉發單移送等情，固有前揭舉發通知單
    一紙在卷可稽。惟訊據受處分人否認有何右揭違規行為，辯稱：車子非其所有，
    是同村「翁嘉仁」未經同意使用其駕照等語。本件違規車輛之車主係翁嘉仁，並
    非受處分人所有，此有前揭舉發單註記在卷可參；且證人即舉發之警員乙○○到
    庭時，亦證稱在庭之受處分人不像當日所舉發之人，惟因當時違規者有拿出行車
    執照，且陳稱車子是向別人借的，所以未懷疑冒名等語在卷，是以受處分人是否
    有舉發之違規情事，已非無疑。再經本院就卷附舉發單上「甲○○」簽名形式，
    與異議人之異議狀及在本院訊問後所為簽名互相核對之結果，二者並不相似，亦
    難認係屬同一人所為，又參諸證人提供當日違規人於台中縣警察局執行交通違規
    移置保管車輛存根上之簽名，在「甲○○」署名旁，確另有簽字經塗銷，有該存
    根聯影本一紙在卷可參，實難僅以該有瑕疵之違規舉發單，據為不利受處分人之
    認定，本件復無其他積極證據證明異議人確有於前揭時、地有違規事實，異議人
    前開所辯，尚堪採信。從而，本件是否因他人故意冒用異議人之證件所致，即應
    再予詳查；原處分機關遽以裁罰，即有未洽，原處分應予撤銷，並為不罰之諭知
    。
五、據上論斷，應依道路交通管理處罰條例第八十七條第二項、道路交通案件處理辦
    法第二十條前段，裁定如主文。
中      華      民      國    九十二    年      十      月    二十九    日
                                        臺灣嘉義地方法院交通法庭
                                            法  官  陳  端  宜
右正本證明與原本無異。
如不服本裁定，應於裁定送達後五日內向本院提出抗告狀（應附繕本）。
中      華      民      國    九十二    年      十      月    二十九    日
                                            書記官  王  佩  湘


司法院資訊處製作；財團法人民間司法改革基金會備份。
